【裁判字號】    94,易,1164
【裁判日期】    950117
【裁判案由】    傷害
【裁判全文】
臺灣板橋地方法院刑事判決              94年度易字第1164號
公  訴  人  臺灣板橋地方法院檢察署檢察官
被      告  戊○○
選任辯護人  黃重鋼律師
            林詠嵐律師
被      告  丁○○
            甲○○
上列被告因傷害案件，經檢察官提起公訴（九十四年度偵字第二
七一號）及併案部分（九十四年度偵字第一八五八八號），本院
判決如下：
    主  文
丁○○、戊○○、甲○○共同傷害人之身體，各處有期徒刑陸月
，如易科罰金，均以佰元折算壹日。扣案之鋁棒貳支、斷裂木
棍壹支均沒收。
    事  實
一、戊○○係大展汽車商行之負責人，而丁○○、甲○○係該商
    行之員工，因客戶己○○向大展汽車商行購買中古車一部，
    事後因車輛過戶問題發生糾紛，迭經協調均無法達成共識，
    雙方因此屢生爭執。己○○邀同友人丙○○於民國九十三年
    九月二十三日晚間十時三十分許，前往台北縣新莊市○○路
    ○段六七六號大展汽車商行協商前述購車糾紛，己○○為求
    防身，攜帶具有殺傷力之改造玩具手槍二支（含土造子彈九
    顆）。己○○在大展汽車商行會客室等候期間，欲將其中一
    支改造玩具手槍交給丙○○持有，惟丙○○認無必要而拒絕
    ，己○○遂將上開槍枝放回腰際後方，己○○持有上開槍彈
    之行為因此為戊○○等人發現，戊○○、丁○○、甲○○等
    人，擬先發制人，為制服己○○、丙○○，並搶下其持有之
    槍枝，萌生普通傷害之共同犯意聯絡，分持其等所有之鐵棍
    、木棒等工具毆打己○○、丙○○（現場遺留鋁棒二支、斷
    裂之木棒一支為警查扣）。雙方相互拉扯時，己○○不慎走
    火擊發，擊中丁○○之左手掌，致其受有左側手掌撕裂傷（
    己○○、丙○○涉嫌違反槍砲彈藥刀械管制條例等案件，己○○部分業經法院判決有期徒刑一年六月確定，丙○○部分
    經檢察官為不起訴處分確定）。惟己○○、丙○○終因人寡
    不敵對方，上開二支槍枝先後被搶下，再遭戊○○、丁○○
    、甲○○等人毆擊，己○○因此受有頭皮多處裂傷、左前臂
    右大腿挫傷、右手無名指遠端指骨骨折、頭部創傷及頭部撕
    裂傷等傷害，丙○○則受有多處擦瘀傷、左側耳後瘀血及中
    耳腔積血之傷害。
二、案經被害人己○○、丙○○訴由台北縣政府警察局新莊分局
    報請台灣板橋地方法院檢察署檢察官偵查起訴。
    理  由
一、訊據被告戊○○、丁○○、甲○○固坦承於上揭時地與告訴
    人己○○、丙○○發生衝突之事實不諱，但矢口否認有何傷
    害犯行，被告戊○○辯稱：我沒有打丙○○，我只有在旁勸
    架等語；被告丁○○辯稱：己○○、丙○○二人持槍前來，
    我基於自衛才打己○○，我沒有打丙○○等語；被告甲○○
    辯稱：己○○開槍，我基於自衛才徒手打他，我將槍枝奪下
    後，他又反抗並對我攻擊，我才拿棍棒打他，我沒有打丙○○等語。惟查：
（一）上揭傷害之犯罪事實，業據證人即告訴人己○○、丙○○
      分別於本院審理時結證綦詳，證人己○○結證稱：我與丙○○前往大展汽車車行，由甲○○出面接待，叫我們在辦
      公室（即會客室）等候，在等候期間，欲交給丙○○一把
      槍枝，但丙○○說不要，我們等了大約二十分鐘，後來看
      到辦公室外面的廣場有人拿棍棒走過來，丙○○叫我先走
      ，我就開門走出去，當時槍枝放在背後，手沒有放在槍枝
      上面，但開門之後丁○○就把我推進去，我們互推的時候
      槍枝掉在地上，我們二人立即搶槍，在搶槍的過程中，槍
      枝走火造成丁○○的手有撕裂傷，後來槍枝被誰搶走我不
      知道，因為他們用棍棒打我，我看見打人的是丁○○、戊○○、甲○○、林欣德，其中丁○○站在最前面，他以拳
      頭徒手打我，後來戊○○過來幫忙拉扯，他以拳頭打我的
      手臂，槍枝被搶走之後，甲○○、林欣德以石頭、棍棒、
      磚頭打我，後來警方查扣證物有鋁棒等證物；當時我沒有
      看見丙○○，他在我後面出來的，我在現場暈倒二次，第
      一次是甲○○用棍棒將我打暈，第二次是林欣德跨坐在我
      的身上用磚頭將我打暈，醒來時就在救護車上，丙○○被
      打的事情我都不清楚等語〔詳見本院九十四年十二月二十
      九日審判筆錄第四至九頁〕。另證人丙○○結證稱：己○○叫我陪他一起去大展汽車車行洽談購車事宜，進去時被
      告三人都在現場，但只有甲○○與己○○洽談買車的事情
      ，至於丁○○、戊○○為何離開我不清楚，他們談話的口
      氣不是很好，但沒有罵人，我一直勸他們好好說，後來甲○○同意好好講並說要去買飲料，然後就出去買飲料，辦
      公室就剩下我與己○○二人，己○○就從他的腰際拿出槍
      枝給我看，我說沒有必要這樣，叫他將槍放回車上，己○○就走出辦公室，不到半分鐘聽見吵雜的聲音，我出去察
      看，戊○○手持球棒抓住我的手叫我不要動，丁○○則拿
      球棒從我牙齒正下方打，以致牙齒掉落，此時戊○○還是
      拉住我的手，丁○○又給我好幾棒；我有看到己○○與丁○○、甲○○等人在拉扯，己○○有被打，但詳情不是很
      清楚，對方人很多，我並未看見他們搶槍的過程，在我被
      打暈為止也沒有聽見槍聲等語〔詳見本院九十四年十二月
      二十九日審判筆錄第十至十五頁〕。互核證人己○○、丙○○上開證述之情節大致相符，並無齟齬之處，且除告訴
      人己○○於九十三年九月二十四日第一次接受警員詢問時
      ，因其否認持有槍枝所為之供述與其他供述內容有異外，
      其餘在警詢、偵查中之指訴與本院上開證述內容亦大致相
      符，並有行政院衛生署台北醫院（下稱台北醫院）九十三
      年九月二十八日診斷證明書、台北榮民總醫院九十三年十
      月十四日診斷證明書（告訴人己○○受傷部分）、台北醫
      院九十三年九月二十四日診斷證明書、行政部衛生署桃園
      醫院九十三年九月二十七日診斷證明書（告訴人丙○○受
      傷部分）各一份在卷可稽。是告訴人之指訴，尚無明顯瑕
      疵可指，核與其等受傷之情形相符，應可採信。
（二）至於被告三人就系爭案情先後於警詢、檢察官偵查及本院
      審理時所供述之情節並不一致，且互有出入，茲分述如次
      ：
    1.被告戊○○於本院審理時辯稱：己○○持槍走出辦公室且
      口說髒話，見弟弟丁○○從廁所出來，就持槍指著丁○○
      要打他，丁○○跑進辦公室，己○○踹門進去，對空鳴槍
      ，之後拿著槍對我們二兄弟拳打腳踢，我們二人上前在辦
      公室門口要制止己○○，可是他拿槍我們很害怕，丙○○
      聽到槍聲的時候就出來，甲○○也差不多那個時間回來，
      我們五個人就在那邊打成一起，我們在搶的時候，己○○
      有開槍打到丁○○的手，他是瞄準之後才開槍的，後來我
      與丁○○搶下第一把槍，他又拿出第二把槍，後來又被我
      們搶下來；在此過程中，丙○○先拿滅火器，後拿棍棒，
      甲○○有拿棍棒，丁○○及我都沒有拿棍棒，己○○是與
      我、丁○○扭打時受傷的，在扭打時我有打到丙○○等語
      〔見本院九十四年十二月二十九日審判筆錄第三十六頁〕
      。是被告戊○○於本院審理時供稱丁○○並未持棍棒，惟
      其於警詢時卻供稱：「丁○○奪取槍枝後己○○欲往外逃
      逸，因下雨地滑致己○○滑倒，甲○○、丁○○再持鋁棒
      毆打己○○。」等語〔見九十四年度核退偵字第二七一號
      偵查卷第四十一頁〕；又被告戊○○供稱渠等扭打時造成
      己○○、丙○○受傷，惟其於本院訊問時卻供稱：「我沒
      有打己○○、丙○○，只有在旁勸架。」等語〔見本院九
      十四年度簡字第二一三八號案件第五十八頁〕，足見被告
      戊○○先後供述不一，出入至巨。
    2.被告丁○○於本院審理時以證人身分接受交互詰問時證稱
      ：當時我往洗手間方向要上廁所，己○○持槍，而且口氣
      不好，他將槍比著我，叫我不要走，當時我嚇壞直覺上要
      跑，己○○第一槍對空鳴槍，我就趕快跑進辦公室，辦公
      室內尚有我的女友及戊○○，己○○將辦公室的門踢開，
      他進去辦公室之後我就跟他搶槍，可是己○○身材高大，
      我搶不過，他開槍打到我的左手，我與戊○○一起將己○○推出門外，在辦公室外廣場制止己○○，將槍搶下後丟
      在地上，戊○○沒有拿棍棒或是其他器材；丙○○當時手
      持木棍咆嘯，最後被戊○○控制等語〔見本院九十四年十
      二月二十九日審判筆錄第十六至二十一頁〕。是被告丁○○於本院審理時證稱戊○○並未持棍棒，其於警詢時卻供
      稱：「我們三人當時就地取材，持球棒及本棒反擊己○○
      ，並將他打傷。」等語〔見九十四年度核退偵字第二七一
      號偵查卷第三十一頁〕。又被告丁○○於警詢時供稱誤以
      為丙○○也要取槍，一併將其打傷等語〔見同上偵查卷第
      三十一頁〕，其於本院訊問時卻供稱：我徒手打己○○，
      沒有打丙○○等語〔見九十四年度簡字第二一三八號卷宗
      第二十三頁〕，足見被告丁○○先後供述亦不一致。
    3.被告甲○○於本院審理時以證人身分接受交互詰問時證稱
      ：當天我引領己○○二人進入辦公室，後來我去買飲料，
      在回到車行途中，距離車行不到一百公尺，聽到有槍聲我
      就趕快跑回車行，我看到己○○手上有槍，他的手指著上
      空，所以我知道他對空鳴槍，在我抵達之則是丁○○在制
      止，之後我在拉圾桶旁邊撿起木棒與丁○○一起制止，大
      家將己○○壓制在地上，搶下第一把槍枝，但仍難以壓制
      己○○，我和丁○○於是持鋁棒攻擊他，搶下第二把槍枝
      後，就沒有再攻擊他了等語〔見本院九十四年十二月二十
      九日審判筆錄第二十二至二十九頁〕。是被告甲○○雖於
      本院審理時供稱己○○對空鳴槍，惟其於警詢、偵查中均
      無如此陳述，且被告聽見槍聲時，縱使距離車行不到一百
      公尺，惟依一般人跑步速度，仍有數秒之時間，告訴人己○○豈會持續保持對空鳴槍之姿勢？況被告甲○○供承其
      抵達車行之前，被告丁○○已在制止告訴人己○○，被告
      甲○○又如何看見告訴人己○○持槍朝向上空之動作？足
      見被告甲○○上開所言，無非事後附和之詞，難以採信。
      又被告甲○○於本院審理時證稱其看見告訴人己○○手持
      一把槍，惟其於警詢時卻供稱：趕回店裡看見己○○左右
      各握一把槍等語〔見九十四年度核退字第二七一號偵查卷
      第三十六頁〕，顯有未合，其供述之可信度即令人啟疑。
    4.被告甲○○雖聲請傳喚證人乙○○到庭結證稱：己○○與
      丙○○當天前來車行，由甲○○接洽，我們請他們到洽談
      室（即會客室）等候，而當時我在大辦公室內，但我可從
      透明玻璃看到他們之舉動，因為己○○先前有到車行恐嚇
      我們，且有砸車行為，因此會特別注意他們；我透過玻璃
      看見他們在洽談室內，丙○○從皮包拿出一把槍枝，並有
      將子彈上膛的動作，己○○就摸一下後面，但沒有看到拿
      東西出來；後來己○○走出門外，丁○○亦剛好走出辦公
      室，丁○○看到己○○手上有槍，就跑進辦公室內並把門
      關起來，辦公室內有我、戊○○、丁○○及其女友，己○○在外面講髒話並對空鳴槍，並踢門衝進來，丁○○上前
      制止並在辦公室內搶他的槍，戊○○也上前搶槍，後來他
      們搶到辦公室外面去，而原本在洽談室的丙○○亦出來叫
      囂說髒話，並拿滅火器要毆打正與己○○搶槍之丁○○、
      戊○○，但不小心打到己○○，丙○○暫停一下，戊○○
      就立刻衝過去，將丙○○手上的滅火器搶下來，但丙○○
      又持棍棒，局面變成丁○○制止己○○，戊○○制止丙○○，丙○○所持棍棒終被戊○○搶下；其間己○○開一槍
      ，傷及戊○○的左手，後來甲○○從旁衝出，幫忙制止己○○，共將一把槍枝搶下丟到地上，然發現己○○身上還
      有另一把槍，雙方就繼續搶，再度搶下槍枝並丟在地上，
      後來警察就過來了。在這過程中，他們都沒有打己○○，
      只因搶槍而相互拉扯而已，只有看到丙○○拿滅火器打到
      己○○的頭，但他們沒有打丙○○，可能在拉扯當中發生
      傷害。我沒有看到甲○○拿棍棒，他自始至終都是徒手搶
      槍，丁○○、戊○○也是自始至終都沒有拿棍棒，他們都
      是徒手搶槍等語〔見本院九十四年十二月二十九日審判筆
      錄第三十至三十四頁〕。惟被告三人先後於警詢、檢察官
      訊問及本院初次訊問時，均未提及證人乙○○在場。倘案
      發當時在辦公室內，僅有被告戊○○、丁○○、丁○○之
      女友及證人乙○○四人，被告三人對於證人乙○○理應印
      象深刻，豈會於案發後不久之偵訊初期時全然忽略？況且
      證人即被告丁○○於本院審理時證稱：「那天除了我、甲○○、戊○○外，還有我的女友。」等語〔見本院審判筆
      錄第十九頁〕，亦未提及證人乙○○，是證人乙○○是否
      有在現場目睹實情，即非無疑。再者，就如何發射第一槍
      乙節，被告三人及證人乙○○雖均證稱係告訴人己○○對
      空鳴槍，然被告戊○○供稱：「丁○○跑進辦公室，己○○就進去對空鳴槍...」等語〔見本院九十四年十二月二
      十九日審判筆錄第三十六頁〕；而被告丁○○卻供稱：「
      己○○第一槍對空鳴槍，我就趕快跑進去辦公室裡面...
      」等語〔見上開審判筆錄第十六頁〕，是被告對於告訴人
      究於辦公室內或外對空鳴槍，所為供述有所出入。另就如
      何發射第二槍乙節，被告甲○○供稱：「大家在搶槍的時
      候發射的。」等語〔見上開審判筆錄第二十七頁〕；被告
      丁○○則供稱：「己○○破門而入時，有瞄準對我們開槍
      。」等語〔見上開審判筆錄第二十一頁〕，是被告對於第
      二槍發射時是否在搶槍過程中造成者，相互供述亦非一致
      。再就被告手持武器乙節，被告甲○○供稱：「我先拿木
      棒，後來再換鋁棒。」等語〔見上開審判筆錄第二十七頁
      〕；惟證人乙○○證稱：「甲○○、戊○○、丁○○自始
      至終都沒有拿棍棒。」等語〔見上開審判筆錄第三十一頁
      〕，其等供述顯有矛盾。綜上所述，被告三人就系爭案情
      先後於警詢、檢察官偵查及本院審理時供述之情節不一，
      且互有出入，亦與其等友性證人胡聖傑證述之情節並不一
      致，顯有瑕疵可指，難以遽信，兩相比較，告訴人之指訴
      ，較可採信。從而，告訴人己○○邀同友人丙○○於上開
      時間，前往大展汽車商行協商購車糾紛，告訴人己○○為
      求防身，攜帶具有殺傷力之改造玩具手槍二支（含土造子
      彈九顆）；告訴人己○○在該行會客室等候期間，欲將其
      中一支改造玩具手槍交給告訴人丙○○持有，惟告訴人丙○○認無必要而拒絕，告訴人己○○遂將上開槍枝放回腰
      際後方，此舉為戊○○等人發現，擬先發制人，為制服告
      訴人己○○、丙○○，並搶下其持有之槍枝，萌生普通傷
      害之共同犯意聯絡，分持鐵棍、木棒等工具毆打告訴人己○○、丙○○，雙方相互拉扯時，告訴人己○○不慎走火
      擊發，擊中被告丁○○之左手掌，告訴人終因人寡不敵對
      方，二支槍枝先後被搶下，再遭被告等人毆擊後受有如上
      所述傷害之情，堪以認定。
（三）被告等人雖以其行為屬正當防衛云云置辯。惟按「刑法上
      之正當防衛以遇有現在不法之侵害為前提，如不法之侵害
      尚未發生，即無防衛之可言，本案縱使告訴人確實以無線
      電呼叫友人前來助陣，然僅止於聯絡狀況，侵害尚未發生
      ，不得謂上訴人即有防衛權，自不得以此阻卻其違法性。
      」、「正當防衛必須對於現在不法之侵害始得為之，侵害
      業已過去，即無正當防衛可言。至彼此互毆，又必以一方
      初無傷人之行為，因排除對方不法之侵害而加以還擊，始
      得以正當防衛論。故侵害已過去後之報復行為，與無從分
      別何方為不法侵害之互毆行為，均不得主張防衛權。」（
      最高法院九十二年度台上字第八七六號判決、同院三十年
      上字第一０四０號判例分別可資參照）。可知正當防衛乃
      指為了防衛自己或第三人的權利，針對現在進行中的違法
      侵害行為或攻擊行為所為具有急迫性的必要防衛。本件告
      訴人雖攜帶槍枝前往大展汽車商行，然其並無欲使用而將
      槍掏出，被告等人之生命、身體法益尚未進入告訴人之攻
      擊範圍內，因此並無倘若不再施以反制措施，生命、身體
      法益恐難獲得保全之狀態。而被告丁○○手部遭受槍擊而
      受傷，係雙方搶槍時不慎走火所造成，已認定如前，並非
      告訴人己○○之攻擊行為所致，被告自難主張有現在不法
      侵害行為而實施防衛行為。又告訴人己○○雖曾在會客室
      等候期間將槍枝拿出，然其欲將其中一支槍枝交給告訴人
      丙○○，當時會客室內僅有告訴人二人在場，告訴人己○○亦無使用槍枝之動作，且告訴人丙○○拒絕後，告訴人
      已將槍枝置回後腰際，亦難認係現在不法之侵害行為。況
      被告等人嗣發現告訴人己○○持有槍枝而搶下後，已無危
      險性，其等繼續毆打告訴人，更無主張正當防衛之可言。
（四）又「共同正犯間，非僅就其自己實施之行為負其責任，並
      在犯意聯絡之範圍內，對於其他共同正犯所實施之行為，
      亦應共同負責，上訴人既持扁擔，邀帶他人共同行毆，即
      無區別刀傷、木器傷而分負責任之理」、「共同正犯間之
      犯意聯絡，並不限於事前有所協議，其於行為當時，基於
      互相之認識，以共同犯罪之意思參與者，即無礙於共同正
      犯之成立。且共同正犯表現意思聯絡之方法，亦不以明示
      通謀為必要，即以默示之合致，而相互利用對方之行為完
      成犯罪，亦非不能成立共同正犯。」〔最高法院三十二年
      上字第一九０五號判例、九十一年度台上字第二六六九號
      判決可資參照〕。換言之，共同實施犯罪行為之人，在合
      同意思範圍以內，各自分擔犯罪行為之一部，相互利用他
      人之行為以達其犯罪之目的者，即應對於全部所發生之結
      果共同負責。本件被告戊○○、丁○○及甲○○等人既為
      制服告訴人己○○、丙○○二人，基於共同傷害之犯意而
      毆擊告訴人，不論告訴人二人所受前述傷害各別由何人所
      造成，參諸前揭判例意旨，被告三人間將其他被告行為視
      為自己行為，故有犯意聯絡及行為分擔。
（五）綜上所述，本案事證明確，被告普通傷害之犯行洵堪認定
      ，應依法論科。
二、核被告戊○○、丁○○、甲○○三人所為，均係犯刑法第二
    百七十七條第一項之普通傷害罪。被告三人間，就所犯上開
    傷害罪間，有犯意聯絡及行為分擔，應論以共同正犯。又併
    案部分與起訴部分之犯罪事實相同，為同一罪關係，本院自
    得併予審究。爰審酌被告與告訴人己○○間因購車糾紛而有
    怨隙，告訴人己○○攜帶槍械前來談判，雖未掏出槍枝使用
    ，然告訴人己○○既持有槍枝，隨時可進行發射，對於被告
    生命、身體形成潛在之威脅，被告擬先發制人而毆擊告訴人
    ，其等行為雖難認係正當防衛而成立傷害罪，然此非行係由
    告訴人攜帶槍枝所引發之動機，另審酌被告三人之素行、智
    識程度，犯罪之手段、被害人所受之傷勢不輕、被告犯罪後
    飾詞否認犯行，迄未與被害人達成和解並賠償損害等一切情
    狀，量處如主文所示之刑。公訴人雖對被告戊○○、丁○○
    、甲○○分別求處有期徒刑六月、一年二月及一年，要屬過
    重，且被告三人既為共同正犯，犯罪目的一致，告訴人受傷
    情事係被告分工所造成之結果，爰均量處相同刑度，以示懲
    儆。
三、扣案之鋁棒二支、斷裂木棍一支，被告等人雖否認為其等所
    有，然告訴人前來車行洽談購車事宜，並未攜帶上開工具，
    雙方發生衝突後，就地撿拾使用，為被告所自承，衡情應屬
    被告等人所有，且係其等供共同犯傷害罪所用之物，應依刑
    法第三十八條第一項第二款之規定宣告沒收。
據上論斷，應依刑事訴訟法第二百九十九條第一項前段，刑法第
二十八條、第二百七十七條第一項、第三十八條第一項第二款，
罰金罰鍰提高標準條例第一條前段、第二條，判決如主文。
本件經檢察官曾文鐘到庭執行職務。
中    華    民    國    95    年    1     月    17    日
                  刑事第十庭  審判長法  官  侯志融
                                    法  官  張宏節
                                    法  官  楊博欽
上正本證明與原本無異
如不服本判決，應於判決送達後十日內，向本院提出上訴狀。
                                    書記官  張玉如
中    華    民    國     95   年     1     月   17    日
附錄本案論罪科刑法條全文：
刑法第二百七十七條
傷害人之身體或健康者，處三年以下有期徒刑、拘役或一千元以
下罰金。
犯前項之罪因而致人於死者，處無期徒刑或七年以上有期徒刑；
致重傷者，處三年以上、十年以下有期徒刑。


司法院資訊處製作；財團法人民間司法改革基金會備份。
